【裁判字號】    98,訴,1491
【裁判日期】    990713
【裁判案由】    偽造有價證券等
【裁判全文】
臺灣屏東地方法院刑事判決              98年度訴字第1491號
公  訴  人  臺灣屏東地方法院檢察署檢察官
被      告  乙○○
選任辯護人  陳世明律師
被      告  丙○○
上列被告因偽造有價證券等案件，經檢察官提起公訴（97年度偵
緝字第297 號、97年度偵字第7632號），本院判決如下：
    主  文
乙○○共同犯業務侵占罪，共陸罪，各處有期徒刑柒月；又意圖
供行使之用，而偽造有價證券，處有期徒刑壹年柒月。附表二所
示偽造「陳秀戀」為發票人之本票部分沒收。應執行有期徒刑壹
年拾月。附表二所示偽造「陳秀戀」為發票人之本票部分沒收。
丙○○共同犯業務侵占罪，共陸罪，均累犯，各處有期徒刑柒月
，應執行有期徒刑玖月。
    事  實
一、丙○○前於民國92年間因竊盜案件，經臺灣高雄地方法院以
    91年度易字第3979號刑事判決，判處有期徒刑3 月確定，並
    於92年4 月30日易科罰金執行完畢。
二、丙○○與乙○○為夫妻，2 人於屏東縣屏東市○○路376 號
    經營「德信機車行」，平日均係以從事機車銷售、寄賣為業
    務之人；自96年7 月27日起，明知附表一所示之6 輛機車係
    丁○○所有，委由乙○○、丙○○二人修理及出售而寄放在
    「德信機車行」，竟共同意圖為自己不法之所有，基於業務
    侵占之犯意聯絡，分別於附表一所示之交易日期，將上開機
    車以附表一所示之價格出售予附表一所示之人，於收受價金
    後，將業上所有之價款，變易持有為已有，共同將之侵占入
    己而花費殆盡。
三、乙○○明知其胞姊陳泳臻無意購買丁○○所有，委託其出售
    之車牌號碼為J3L-391 號重型機車，為掩飾上開業務侵占賣
    得價金之行為，竟基於意圖供行使之用，而偽造有價證券之
    犯意，於96年7 月28日在「德信機車行」內向甲○○誆稱：
    陳秀戀（即陳泳臻）欲以分期方式購買上開機車等語，除以
    其本人為發票人簽發票號為CH758249號、面額為新台幣（以
    下同）38250元之本票1張，且在未經陳泳臻同意，即在發票
    人欄，偽造陳秀戀（陳泳臻平日使用之別名）之簽名一枚，
    偽造陳秀戀為共同發票人之本票1紙，並當場交予甲○○轉
    交丁○○，足生損害於票據流通之交易安全及陳泳臻。
四、案經丁○○訴請臺灣屏東地方法院檢察署檢察官偵查起訴。
    理  由
一、按傳聞法則之重要理論依據，在於傳聞證據未經當事人之反
    對詰問予以核實，乃予排斥，惟若當事人已放棄對原供述人
    之反對詰問權，於法院審判時表明同意該等傳聞證據可作為
    證據，基於證據資料愈豐富，愈有助於真實發現之理念，並
    貫徹刑事訴訟法修法加重當事人進行主義之精神，確認當事
    人對於證據能力有處分權之制度，傳聞證據經當事人同意作
    為證據，法院認為適當者，亦得為證據。另當事人於調查證
    據時，對於傳聞證據表示「沒有意見」、「對於證據調查無
    意見」，而未於言詞辯論終結前聲明異議，應視為已有將該
    等傳聞證據採為證據之同意，此刑事訴訟法第159 條之5 定
    有明文。檢察官、被告及選任辯護人於本院準備程序時已表
    示對於全案卷證證據之證據能力均無意見，依刑事訴訟法第
    159 條之5 之規定，檢察官、被告及指定辯護人已同意本案
    所有證據均有證據能力，本院斟酌該等證據並非非法取得，
    亦無證明力明顯過低之情形，是該等證據，均得採為證據。
二、訊據被告乙○○、丙○○均坦承確有將附表一所示之機車出
    售，款項侵占入己之事實，被告乙○○對其在附表二所示之
    本票偽造陳秀戀之簽名等事實不諱。被告乙○○之選任辯護
    人則辯稱：依票據法規定，依簽名於票據上所載的文義負責
    ，如只有單純的簽名，究竟是發票人、保證人或沒有任何意
    義，如果沒有其他文義來確認，事實上不須負票據上之責任
    ，被告乙○○雖然在票面左下角，簽其姊姊陳秀戀之名字，
    但不是在發票人欄，亦無其他文義記載擔保或負其他責任，
    僅是單純簽名，並不是票據法所講的票據行為，應該沒有偽
    造、變造有價證券，構成要件不該當等語。
三、經查：
(一)、被告丙○○、乙○○2 人平日經營「德信機車行」，係以從
    事機車銷售、寄賣為業務，自96年7 月27日起將告訴人丁○○所有，委由乙○○、丙○○二人修理及出售而寄放在「德
    信機車行」如附表一所示之機車，分別於附表一所示之交易
    日期將上開機車出售，銷售機車之款項並未交付告訴人，而
    供己花費，被告乙○○為掩飾其出售車牌號碼J3L-391 號重
    型機車，侵占賣得價金之行為，於附表二所示之本票發票人
    欄偽造陳秀戀之簽名，並向甲○○佯稱係陳秀戀欲以分期方
    式購買上開機車，偽造陳秀戀為共同發票人之本票1 紙，當
    場交予甲○○等事實，業據被告二人於檢察官偵訊及本院審
    理中坦承不諱，並據證人甲○○於本院結證：我們於96年初
    就有配合，我是在95年認識他們，我覺得中古機車可以做，
    有利可圖，他們剛好沒有錢，我們想買機車在那邊寄賣，錢
    是丁○○出的，我是居中的人，我幫他們牽線，後來他們合
    夥每輛機車的結算，是我跟他們結算，在本案之前我們曾經
    結算過好幾次，附表二所示之本票是我交給丁○○，是向乙○○拿的，我有看到乙○○有簽名，而且重要是他們跟我生
    意上往來有信用，有看到簽名，我不認為本票上面有什麼問
    題，她說有客人要分期付款買機車，乙○○說她姐姐要買，
    因為這是第一次有跟她分期付款的往來，其他都是一次買斷
    ，加上她說是她自己的姐姐要買，原則上她姐姐付不出來，
    她自己要負責擔保，乙○○說她姐姐叫陳秀戀，我拿到本票
    有看到陳秀戀的名字，97年1 月2 日丙○○有簽一張切結書
    給我，這張切結書是我處理的，我找他們找了很久，他們就
    自己主動說把車全部賣掉，他要處理賣掉的錢如何還給我，
    我就到他們的店裡，講這件事情，確認有幾台車放在他們店
    裡，店裡車牌幾號、價錢多少錢，在他們店裡確認這些經過
    ，這張切結書也是我交給丁○○，我們跟被告二人只是把車
    寄賣，賣的錢給我一半，本票我拿到時，陳秀戀的名字就已
    經寫好了，乙○○說她姐姐要買，我有跟乙○○要求拿她姐
    姐的本票給我。寄賣是一開始我跟丙○○先到中盤商看車，
    事先問他那款車好賣，再決定買那台車，也是跟中盤商買的
    ，其中有幾台是店裡面原先有的車子，可是原先的車子已經
    賣掉，我提出告訴的這幾台車子是事後買的，我有指示他找
    哪一款式的車子比較好賣，他看好哪裡有車子後，再跟我拿
    錢去買，之前結算的錢，有按照約定各二分之一的利潤給被
    告夫妻等語（本院卷第64-68 頁）。證人丁○○於本院審理
    中亦結證：我不認識被告二人，我不是跟被告合夥，我只有
    出錢，全部交由甲○○跟他們接洽，我只出錢交給甲○○處
    理，甲○○一開始有告訴我，但我沒有跟被告二人接觸過，
    我沒有結算過，一開始以為是寄賣的車子，我略知有幾件，
    我身分證放在他們那裡，他們跑掉，去查前面有幾輛過戶到
    我們名下，後面過戶到乙○○名下，被告自行變賣，我投資
    了二十幾萬元，回收多少錢，我不清楚，要問甲○○，被告
    二人把錢侵占，後來找不到人，找到之後有叫他們簽切結書
    ，簽完之後被告也沒有任何想要處理這件事情的態度，連清
    償也沒有，切結書是甲○○找到被告二人，叫他們簽的，找
    到之後才知道，他們把所有的機車變賣，處理債務。本票是
    乙○○交給甲○○，不是交給我等語（本院卷第68-70 頁）
    。並據證人黃瓊慧、劉昭文、王志嘉、洪于惠、翁美華、張
    宏銘、陳小玲、及蔡輝雲於檢察事務官詢問時證述明確，並
    有發票人為乙○○、陳秀戀、票號為CH758249號、面額為
    38250 元之本票1 紙、被告丙○○於97年1 月2 日書立之切
    結書1 紙、附表一所示6 部機車之機車異動歷史查詢單、車
    主歷史查詢單、過戶登記書影本、原車主身分證明書等各1
    份、車牌號碼J3L-391 、176-CDS 號機車之機車買賣合約書
    1 份在卷可按。另證人陳泳臻於檢察事務官詢問時亦證稱：
    乙○○是我妹妹，丙○○是我妹夫，96年間我不是叫陳秀戀
    ，我當時叫陳麗晴，但我有用陳秀戀的名字對外使用，附表
    二所示之本票，不是我簽名，我沒有授權任何人簽我的名字
    ，我不認識甲○○，沒有任何人向我詢問有買機車一事等語
    （97年度偵緝字第297 號卷第44頁）。是被告二人將丁○○
    委由甲○○寄賣之附表一所示之機車出售後，將價款變易持
    有為己有侵入己，被告乙○○於附表所示之本票左下方偽造
    陳秀戀之簽名等事實，均堪認定。
(二)、按刑法上所謂業務，係指個人基於其社會地位繼續反覆所執
    行之事務，包括主要業務及其附隨之準備工作與輔助事務在
    內。此項附隨之事務，並非漫無限制，必須與其主要業務有
    直接、密切之關係者，始可包含在業務概念中，而認其屬業
    務之範圍（最高法院89年台上字第8075號判例意旨參照）。
    被告丙○○與乙○○為夫妻，於屏東縣屏東市○○路376 號
    經營「德信機車行」，機車銷售、寄賣為該機車行之主要業
    務乙節，業據被告丙○○陳明在卷，被告丙○○於檢察事務
    官詢問時亦陳稱：我在開機車店，在機車行寄賣機車是我經
    營該職業項目之一，我與丁○○的合作關係是寄賣機車，乙○○在機車行負責記帳等語（97偵緝字第297 號卷第61頁）
    ，被告二人將其等經營之機車行，丁○○所寄賣之附表一所
    示之六部機車出售，將價金侵占入己，係侵占業務上所持有
    之物，至為明顯。
(三)、次按在票據上簽名者，依票上所載文義負責，二人以上共同
    簽名時，應連帶負責，票據法第5 條定有明文。附表二所示
    之本票已具備票據法第120 條所定本票應記載之事項，雖付
    款日僅記載96年，然依票據法第120 條第2 項規定，未載到
    期日者，視為見票即付。被告乙○○係於付款地下方，發票
    人欄右上方簽其本人之姓名，在發票人、地址欄左下方偽造
    陳秀戀之簽名，其偽造陳秀戀簽名之位置係位於發票人欄與
    發票日之間，自本票整體觀之，「陳秀戀」之簽名係在發票
    人欄無訛，是被告乙○○係以「陳秀戀」為共同發票人之意
    思，偽造「陳秀戀」之簽名，以偽造「陳秀戀」為共同發票
    人，而偽造附表二所示之本票，亦堪以認定。
(四)、綜上所述，本件事證明確，被告乙○○、丙○○上開業務侵
    占及偽造本票之犯行，均堪以認定。
四、按本票係可資流通市面之票據，為刑法第201 條規定之有價
    證券，最高法院著有31年上字第409 號判例意旨可資參照。
    核被告乙○○所為，係犯刑法第201 條第1 項之意圖供行使
    之用而偽造有價證券罪及刑法第336 條第2 項之業務侵占罪
    。被告丙○○所為係犯刑法第336 條第2 項之業務侵占罪。
    被告二人間就上開業務侵占之犯行，有犯意聯絡及行為分擔
    ，均為共同正犯。被告乙○○偽造有價證券本票後，進而持
    以行使，其行使之低度行為為偽造之高度行為所吸收，不另
    論罪，又公訴人起訴法條引用刑法第201 條第2 項，顯係贅
    引，併此敘明。被告丙○○所犯上開六次業務侵占犯行，被
    告乙○○所犯之六次業務侵占犯行及一次偽造有價證券犯行
    ，均犯意各別，每次侵占之犯行均可區分，應分論併罰。又
    按刑法偽造有價證券罪之法定最低度刑為3 年以上有期徒刑
    ，處罰甚重。被告乙○○係因販售機車後，佯稱係其姊姊陳
    泳臻所購買，一時失慮而為上開犯行，今本票原具流通之性
    質，然被告乙○○偽造本票並加以行使之目的，係為取得告
    訴人之信任及擔保將來機車之貨款，而配合提出本票供擔保
    之表象，與一般偽造票據混充流傳而嚴重危害市場交易秩序
    之態樣有別，影響金融秩序不大，且實際侵占之款項僅38,
    250 元，考量其惡性及犯罪情狀，在客觀上顯足以引起一般
    之同情，若宣告處以偽造有價證券之法定最低度刑有期徒刑
    3 年，猶嫌過苛，情輕法重，併依刑法第59條之規定酌減其
    刑。被告丙○○前於92年間因竊盜案件，經臺灣高雄地方法
    院以91年度易字第3979號判決處有期徒刑3 月確定，並於92
    年4 月30日易科罰金執行完畢之事實，有臺灣高等法院被告
    全國前案紀錄表1 份在卷可憑，其於5 年內故意再犯本件有
    期徒刑以上之罪，係屬累犯，均應依刑法第47條第1 項之規
    定各加重其刑。爰審酌被告二人因經營不善，竟將告訴人所
    委託寄賣之機車六部，逐一出售，所得款項合計150,500 元
    ，均侵占入己，未交付告訴人，被告乙○○為掩飾其業務侵
    占犯行，偽造本票，持以行使，事後亦未與告訴人和解，並
    參酌其犯罪之動機、目的、手段、所生之危害及犯後坦承犯
    行，態度良好等一切情狀，分別量處如主文所示之刑，並其
    應執行之刑。末按票據偽造或票據上簽名之偽造，不影響真
    正簽名之效力，票據法第15條定有明文，是扣案如附表二所
    示被告乙○○與陳秀戀為共同發票人簽發之本票（97年度偵
    緝字第297 號卷第66頁），其中陳秀戀為發票人部分雖係偽
    造，然被告乙○○其本人之簽名為真正，則被告乙○○為發
    票人部分則仍屬有效票據，不在應依法沒收之列（參照最高
    法院84年台上字第15 50 號判例），是本院僅就被告乙○○
    偽造陳秀戀為共同發票人部分之本票，依刑法第205 條之規
    定，宣告沒收之。至於其上偽造「陳秀戀」之簽名既隨同本
    票宣告沒收，自不另重複宣告沒收。
據上論斷，應依刑事訴訟法第299 條第1 項前段，刑法第28條、
第201 條第1 項、第336 條第2 項、第205 條、第47條第1 項、
第59條，第51條第5款，刑法施行法第1 條之1 ，判決如主文。
本案經檢察官劉昀到庭執行職務。
中    華    民    國    99    年    7     月    13    日
                  刑事第一庭    審判長法  官潘正屏
                                      法  官黃紀錄
                                      法  官涂裕洪
以上正本證明與原本無異。
如不服本判決應於收受本判決送達後十日內向本院提出上訴書狀，
其未敘述上訴理由者，並得於提起上訴後十日內向本院補提理由
書狀（均須按他造當事人之人數附繕本）「切勿逕送上級法院」
中    華    民    國    99    年    7     月    13    日
                                書記官  卓春成
附錄本件判決論罪科刑法條：
刑法第201條
意圖供行使之用，而偽造、變造公債票、公司股票或其他有價證
券者，處3 年以上10年以下有期徒刑，得併科3 千元以下罰金。
行使偽造、變造之公債票、公司股票或其他有價證券，或意圖供
行使之用，而收集或交付於人者，處1 年以上7 年以下有期徒刑
，得併科3 千元以下罰金。
中華民國刑法第336條第2項
對於業務上所持有之物，犯前條第1 項之罪者，處6 月以上5 年
以下有期徒刑，得併科3,000 元以下罰金。
附表一：
┌──┬─────┬──────┬───┬───┬────┐
│編號│車牌號碼  │交易日期    │原車主│買受人│出售價格│
│    │          │            │      │      │(新台幣)│
├──┼─────┼──────┼───┼───┼────┤
│1   │PIN-353   │96年11月12日│乙○○│劉昭文│5000    │
│    │          │            │      │即大順│        │
│    │          │            │      │車業行│        │
├──┼─────┼──────┼───┼───┼────┤
│2   │YEF-025   │96年11月2日 │丁○○│劉昭文│16000   │
│    │          │            │      │即大順│        │
│    │          │            │      │車業行│        │
├──┼─────┼──────┼───┼───┼────┤
│3   │J3L-391   │96年7月某日 │丁○○│張宏銘│34000   │
├──┼─────┼──────┼───┼───┼────┤
│4   │813-CDS   │96年11月某日│乙○○│蔡輝雲│33000   │
├──┼─────┼──────┼───┼───┼────┤
│5   │176-CDS   │96年11月某日│陳小玲│張宏銘│39500   │
├──┼─────┼──────┼───┼───┼────┤
│6   │P5W-625   │96年12月某日│王志嘉│蔡輝雲│23000   │
└──┴─────┴──────┴───┴───┴────┘
附表二：本票一張
 ┌──┬──────┬──────┬─────┬────┬────────┐
 │編號│ 發  票  日 │票 面 金 額 │到  期  日│票據號碼│  備        註  │
 ├──┼──────┼──────┼─────┼────┼────────┤
 │ 一 │96年07月28日│新臺幣38,250│僅載96年  │CH758249│偽造其姊「陳秀戀│
 │    │            │元          │          │        │」之署名，使陳秀│
 │    │            │            │          │        │戀成為共同發票人│
 └──┴──────┴──────┴─────┴────┴────────┘

司法院資訊處製作；財團法人民間司法改革基金會備份。
